臺灣高等法院臺中分院民事判決　95年度上字第115號
上　訴　人
即被上訴人　甲○○　台中市○區.
法定代理人　丁○○
兼上一　人
訴訟代理人　乙○○
上　一　人
訴訟代理人　張柏山　律師
複　代理人　洪煌村　律師
被上訴人即
上　訴　人　丙○○
訴訟代理人　吳莉鴦　律師
複　代理人　張豐守　律師
上列當事人間請求損害賠償事件，兩造均對於民國94年12月30日
臺灣臺中地方法院93年度訴字第1194號第一審判決提起上訴，本
院於96年8月1日言詞辯論終結，茲判決如下：
    主  文
原判決關於駁回甲○○後項之訴及訴訟費用之裁判（除確定部分
外）均廢棄。
上開廢棄部分，丙○○應再給付甲○○新台幣貳萬參仟陸佰壹拾
貳元及自92年11月26日起至清償日止按年息百分之5計算之利息
。
甲○○其餘上訴駁回。
丙○○之上訴駁回。
第一審（除確定部分外）、第二審訴訟費用，由丙○○負擔一百
分之一，餘由甲○○負擔。
    事實及理由
甲、程序方面：本件甲○○於民國（以下同）92年11月25日於原
    法院刑事庭提起侵權行為損害賠償附帶民事訴訟（見原審93
    年交附民字第91號卷附帶民事起訴狀），移送原法院民事庭
    後，甲○○經原審法院於93年6月25日以93年度禁字第102號
    裁定宣告為禁治產人，已據本院依職權調閱上述禁治產事件
    卷宗查明屬實，而甲○○之配偶陳碧蓮已於85年9月15日死
    亡（見同卷第12頁戶籍謄本），依民法第1111條第1項第2款
    規定，應以其父母即乙○○、丁○○為法定代理人，乙○○
    、丁○○已於原審具狀補正為甲○○之法定代理人（見同卷
    第47頁、第192至195頁），是甲○○之起訴程序合法，先予
    敘明。
乙、實體方面：
一、兩造之聲明：
  １、上訴人即被上訴人甲○○（以下稱甲○○）方面：
        上訴聲明：求為判決：
  　(1)、原判決關於駁回甲○○下項部分部分廢棄。
  　(2)、上列廢棄部分，被上訴人即上訴人丙○○（以下稱丙○
    　  ○）應再給付甲○○新台幣（下同）270萬6788元及自
　　　　民國（以下同）92年11月26日起至清償日止按年息百分
　　　  之5計算之利息。
    (3)、甲○○願供擔保，請准宣告假執行。
        答辯聲明：求為判決：駁回對造之上訴。
　２、丙○○方面：
        上訴聲明：求為判決：
    (1)、原判決不利於丙○○部分廢棄。
    (2)、上開廢棄部分，甲○○在第一審之訴及假執行之聲請均
        駁回。
        答辯聲明：求為判決：駁回對造之上訴。
二、本件甲○○起訴主張：丙○○於92年2月17日清晨4時30分許
    ，駕駛車牌號碼「ＯＨ－４５５８」自用小貨車，沿台中市
    ○○路經光復路往雙十路方向行駛，甫通過公園路口而尚未
    達雙十路口處，原應注意汽車行駛時，駕駛人應注意車前狀
    況，並隨時採取必要之安全措施，當時路邊停靠一輛統聯汽
    車客運股份有限公司（以下稱統聯客運）客車，更應注意行
    經該大客車旁，應減速慢行，以防止有路人突由該大客車之
    死角衝出而發生意外，竟疏未注意，於通過上開地點時，未
    減速慢行，亦未注意車前狀況並隨時採取必要之安全措施，
    適甲○○於同一時地自該統聯客運客車旁步出，欲穿越自由
    路，丙○○見狀煞車不及，撞及甲○○倒地，使甲○○受有
    頭部外傷併蜘蛛膜下腔出血及腦浮腫之傷害，丙○○以上述
    過失行為不法侵害甲○○之權利，使甲○○身體受傷，應依
    民法第184條規定對甲○○負侵權行為損害賠償責任。甲○
    ○車禍後送醫治療，支出醫藥費新台幣（下同）15275元；
    勞動基準法規定勞工於60歲退休，甲○○係49年7月25日出
    生，在92年2月17日本件車禍發生時，尚能工作之期間為17
    年又5個月（即尚能工作之期間為209個月），因本件車禍受
    傷而喪失全部勞動能力，依最低基本工資每月15840元計算
    ，甲○○喪失勞動能力之損失額為0000000元；又甲○○因
    本件車禍受有嚴重傷害，迄今仍患有器質性腦功能疾病、器
    質性人格疾病等後遺症，精神及身體上均感受痛苦，併請求
    丙○○賠償非財產上損害100萬元，以上合計0000000元（15
    275+0000000+0000000=0000000），經向丙○○求償，均未
    獲置理等情，爰本於侵權行為之法律關係，求為命丙○○給
    付甲○○432萬5835元，及自起訴狀繕本送達翌日即92年11
    月26日起至清償日止按年息5%計付利息，並宣告假執行之判
    決（原審判命丙○○給付甲○○540913元及法定遲延利息，
    駁回甲○○其餘之請求，兩造各就所受敗訴判決部分聲明不
    服）。
三、丙○○則以：甲○○因本件車禍受傷害，並未達喪失全部勞
    動能力之程度，且甲○○經治療後送鑑定結果，符合勞工保
    險殘廢給付標準表第9項障害，殘廢等級為13級，僅可獲得
    勞工保險60日薪資之給付，甲○○請求209個月之喪失勞動
    能力損失，顯不合理；另丙○○現為中國時報南屯報業中心
    主任，每月收入僅約2萬餘元，名下雖有不動產，但向銀行
    貸款1200萬元，資力非佳，且甲○○長期喝酒，沒有正常工
    作，其請求精神慰撫金100萬元亦屬過高；又車禍當天，甲
    ○○飲酒後血中所含酒精濃度達292.1mg/dl，且未依規定走
    行人穿越道，逕自統聯客運客車停放處步出橫越自由路，以
    致丙○○煞車不及而撞傷甲○○，甲○○對於本件車禍之發
    生與有過失，應減輕或免除丙○○之賠償責任，另應扣除甲
    ○○已領取之汽車強制責任保險金56萬5872元等語，資為抗
    辯。
四、兩造不爭執之事實：
  (一)、丙○○於92年2月17日清晨4時30分許，駕駛車牌號碼「Ｏ
      Ｈ－４５５８」自用小貨車，沿台中市○○路經光復路往
      雙十路方向行駛，甫通過公園路口而尚未達雙十路口處，
      適甲○○於同一時地自該處穿越自由路，丙○○見狀煞車
      不及，撞及甲○○倒地，使甲○○受有頭部外傷併蜘蛛膜
      下腔出血及腦浮腫之傷害。
  (二)、甲○○因本件車禍受傷就醫而支出之醫療費數額為15275
      元。
  (三)、關於勞動能力損失之計算標準，同意按最低工資15840元
      計算。
  (四)、本件事故發生當天，甲○○受傷送醫後，經抽取血液檢驗
      結果，其血中所含酒精濃度為29 2.1mg/dl，換算為呼氣
      酒精濃度為每公升1.4605毫克。
  (五)、甲○○因本件車禍已領取之強制汽車責任保險金為56萬08
      72元。丙○○已給付甲○○14萬0128元，兩造同意用以抵
      付看護費用，兩造協議：甲○○同意不再請求丙○○賠償
      看護費用，丙○○亦不再以上述已給付金額作抵銷抗辯。
五、
  (一)、丙○○於92年2月17日清晨4時30分許，駕駛車牌號碼「Ｏ
      Ｈ－４５５８」自用小貨車，沿台中市○○路經光復路往
      雙十路方向行駛，甫通過公園路口而尚未達雙十路口處，
      適甲○○於同一時地自該處穿越自由路，丙○○見狀煞車
      不及，撞及甲○○倒地，使甲○○受有頭部外傷併蜘蛛膜
      下腔出血及腦浮腫之傷害等事實，為兩造所不爭，並經證
      人林文川、黃榮細於丙○○過失傷害刑事案件（台灣台中
      地方法院檢察署92年交易字第614號）中證述屬實，另有
      警員職務報告、現場照片、澄清醫院、財團法人仁愛綜合
      醫院診斷證明書附於上開刑事案卷可稽，堪信為真實。至
      當天現場路邊是否停靠一輛統聯客運之客車？丙○○於92
      年7月15日，在台中市警察局第四分局應訊時陳稱：「當
      時有一部統聯客運大客車停在第一線快車道，我行駛第二
      線快車道，甲○○由統聯客運大客車前方跑出來，我閃避
      不及，所以撞上甲○○」等語（見本院依職權調閱之台中
      地檢署九十二年發查字第一八三六號卷第16頁正面）。原
      審刑事庭審理丙○○過失傷害案件，曾傳訊警員宋百宗到
      庭證稱：「（問：有無問被上訴人（指丙○○）統聯的車
      在哪裡？）他當時有說停在公園路和自由路口，靠近公園
      路的地方，那裡有個賣豆漿的，但我到現場時，車子沒有
      停在那裡」「（問：有無查訪附近民眾？）我有查訪附近
      民眾，民眾說有壹台大客車停在那裡，司機在早餐店吃早
      餐，不知道是不是統聯的車輛」等語（見本院依職權調閱
      之原審刑事庭92年交易字第614號卷第83頁、第84頁）；
      兩造於原審94年7月26日言詞辯論期日行爭點整理結果，
      兩造不爭執之事實第一點亦載稱：「一、．．．肇事經過
      詳如台灣高等法院台中分院九十三年交上易字第六六０號
      刑事判決書認定之犯罪事實」等語（見原審卷第109頁）
      ，而本院上述九十三年交上易字第六六０號刑事判決書認
      定之犯罪事實，亦認定當天現場路邊確係停靠一輛統聯客
      運之客車無誤（見調閱之本院上述刑事卷第176頁即刑事
      判決事實欄第五行），顯見當天肇事現場路邊確有停靠一
      輛統聯客運之大客車無誤，事證已臻明確，甲○○於本院
      指稱當天肇事現場路邊並無停靠一輛統聯客運之大客車云
      云，並無可取。
(二)、按汽車駕駛人應注意車前狀況，並隨時採取必要之安全措
      施，道路交通安全規則第九十四條第三項定有明文。丙○
      ○係領有駕照之人，自應知悉上開規定。本件依丙○○所
      述，在事故地點之臺中市○○路與公園路口往雙十路方向
      之早餐店前，停有一統聯汽車客運之大客車，而甲○○係
      自大客車前方突然衝出等語，則丙○○駕車行經上述地點
      ，見該處十路方向之早餐店前，停有一統聯汽車客運之大
      客車，而丙○○係自大客車前方衝出欲越道路，則丙○○
      既於其甫通過公園路口尚未達雙十路口時，已目睹路邊停
      放一輛統聯客運車，即應注意行經該客運車旁時，應減速
      慢行，以防止有路人或車輛突由客運車停放之死角衝出而
      發生意外，依當時情況，亦無不能注意之情形，竟疏於注
      意，於通過上開地點時，未注意車前狀況並隨時採取必要
      之安全措施，終致肇事，足見丙○○有違反上述規定之過
      失。丙○○於上述刑事案件審理之第一審及第二審審理中
      均已認罪，承認伊對車禍之發生涉有過失（見本院依職權
      調閱之上述刑事案卷第一審卷第24頁、第二審卷第25頁）
      。顯見丙○○之過失，與甲○○所受損害間，有相當因果
      關係，是甲○○請求丙○○賠償，洵屬正當。玆就甲○○
      之請求，分項審酌如下：
  １、關於醫藥費部分：甲○○主張伊因本件車禍受傷就醫而支
      出之醫療費數額為15275元，有收據附卷可憑，並為丙○
      ○所不爭，甲○○此部分之請求，自屬正當。
  ２、關於勞動能力之損失部分：
    (1)、按民法第193條第1項規定：「不法侵害他人之身體或健
        康者，對於被害人因此喪失或減少勞動能力時，應負損
        害賠償責任」。
    (2)、關於甲○○減少勞動能力之程度，經原審依兩造合意送
        請行政院國軍退除役官兵輔導委員會臺中榮民總醫院(
        下稱臺中榮民總醫院)鑑定結果，認為：「杜員 (指甲
        ○○，以下同)主訴2年多前車禍後，即時常頭痛、頭暈
        、記憶力減退，且右側肢體乏力。其所攜帶之澄清醫院
        電腦斷層片子（92/2/17）確實顯示有輕微的顱內出血
        ，可能造成頭痛、頭暈、記憶力減退之後遺症；94年9
        月20日本院核磁共振影像判斷，第4、5與6、7頸椎間盤
        突出症併輕微脊髓壓迫，此情況確實可能造成右側肢體
        乏力與走路不穩情形，但是否是因車禍所造成頸椎病灶
        ，則無法判定。若以頭顱與頸椎之問題合併評估，符合
        『勞工保險殘廢給付標準表』之第8項障害（即減少勞
        動能力69.21％），但若是單純以頭顱之問題評估，則
        符合第9項障害（即減少勞動能力23.07％）。」等語（
        原審卷(二)第147頁）；又臺中榮民總醫院鑑定報告對於
        甲○○之頸椎病灶之成因如何、與本件車禍受傷有無相
        當之因果關係乙節，則表示：「杜員（指甲○○，以下
        同）92年2月17日之車禍，有可能造成頸椎病灶…，但
        無法證實，因為過了35歲會逐漸有骨頭老化、骨刺生成
        的問題。杜員若是有明顯的頸椎骨折或是滑脫，則應是
        車禍所造成，但是其主要為頸椎椎間盤突出，所以頸椎
        退化或是外傷引起皆有可能．．．」等語（原審卷(二)第
        157頁），有臺中榮民總醫院94年9月26日中榮醫企字第
        0940008617號函暨鑑定書（原審卷(二)第146、147頁）、
        94年10月26日中榮醫企字第0940010031號函（原審卷(二)
        第156、157頁）在卷足憑。本院審酌上情，以及甲○○
        係49年7月25日出生，於92年2月17日本件車禍發生時，
        年齡已逾35歲多年，符合臺中榮民總醫院函復「過了35
        歲會逐漸有骨頭老化、骨刺生成的問題」，甲○○目前
        之頸椎椎間盤突出現象，可能是頸椎退化所造成，該頸
        椎病灶尚難認為與本件車禍受傷具有相當之因果關係。
        準此，甲○○因本件車禍受傷送治療後，其傷情符合「
        勞工保險殘廢給付標準表第9項」之障害，其身體障害
        之殘廢等級為13級，再參酌各級殘廢等級喪失或減少勞
        動能力比例表，其減少勞動能力程度為23.07%。
    (3)、甲○○於本院又主張：伊曾受原審法院裁定為禁治產宣
        告，可見喪失勞動能力已全部喪失等語。惟為丙○○所
        否認。查原法院93年度禁字第102號禁治產宣告裁定固
        認為：「．．．本院審驗相對人（指甲○○，以下同）
        之心神狀況，並採用澄清醫院鑑定之意見：『杜員（指
        甲○○，以下同）於92年2月17日發生車禍，被119送至
        本院急診，檢查發現頭部外傷併蜘蛛膜下腔出血及腦浮
        腫，昏迷指數4分，接受腦內監視手術治療．．．出院
        時有精神障礙．．．轉往仁愛醫院精神科病房住院約2
        個月．．．認知功能有輕度障礙，心理測驗屬輕度智能
        不足，班達測驗有圓形分離、簡化等器質性病變指標．
        ．．綜合上述資料，杜員為一位器質性精神症腦出血後
        遺症之患者．．．其精神已達精神耗弱之程度．．．』
        ．．．相對人因車禍手術後導致器質性精神症迄今，且
        經治療仍持續出現判斷力障礙、心裡社會功能退化等現
        象，其認知功能下降，以致認知、理解、判斷力及自我
        照顧能力出現障礙，需長期由他人協助及照顧其生活，
        其對周遭事務及財物亦需他人代為處理．．．」等語，
        固據本院依職權調閱該案卷查明屬實，並有禁治產宣告
        裁定影本一件附卷足憑（見本院卷第86頁至88頁）。惟
        該裁定僅就上訴人之精神狀態調查，調查結果認為屬精
        神耗弱，因而為禁治產之宣告，並非就上訴人之勞動能
        力減少之程度予以認定，是上訴人之勞動能力減損多少
        ？減少之程度為何？是否全部喪失？則與禁治產宣告無
        關，應由本院另為調查認定。而本院調查所的結果已如
        上述，自應依本院調查所得結果認定上訴人減少勞動能
        力之程度，上訴人以上開禁治產宣告裁定，主張伊之勞
        動能力已全部喪失，容無足取。
    (4)、況丙○○另辯稱：甲○○在上述刑事案件本院刑事庭審
        理中出庭應訊，就法官之問話均能清楚回答，知道利害
        關係，可見其病情已較禁治產宣告時改善很多，不能認
        為其勞動能力全部喪失，縱令有減少勞動能力，其程度
        亦不嚴重等語。查甲○○於九十三年九月二十一日在本
        院上述刑事案件準備程序中應訊，問答情形如下：（法
        官）問：你的年籍資料？
        被害人（即甲○○，以下同）答：四十九年七月二十五
        日生，住台中市○區○○街二四巷六號，身分證號碼不
        記得了。
        問：是否記得發生車禍的事情？
        被害人甲○○答：不記得了。
        問：車禍之後，有受到什麼傷？
        被害人甲○○答：我不知道，現在才知道有什麼頭部神
        經有出問題。
        問：發生車禍之前，你平常有無喝酒習慣？
        被害人甲○○答：三不五時會喝酒，喝很久，有時喝一
        點。
        問：有無喝很多？
        被害人甲○○答：沒有
        。問：車禍之後，你有無住院？
        被害人甲○○答：有，住在澄清，住了約多久不記得。
        問：有無到醫院檢查你的精神狀態？法官有無請你出庭
        ？
        被害人甲○○答：我不知道有沒有到醫院檢查，好像曾
        經出庭。
        問：你的學歷如何？
        被害人甲○○答：國小畢業。
        問：你現在自己可以外出買東西或是吃飯嗎？還有沒有
        繼續工作？
        被害人甲○○答：沒有辦法工作，但是有出去買東西，
        附近就有小店，現在沒有收入，租房子也要錢，我想要
        解除對我父親的代理權，因為現在我清醒了，而且我的
        意見和我父親的意見不同，請鈞院幫我作主。
        問：你是否知道你已經被宣告禁治產？已經不能自己處
        理你的財務？
        被害人甲○○答：我瞭解法官的意思，但是我希望法官
        幫我作主，讓我可以和被告和解，我也願意和被上訴人
        和解，關於保險金部分我父親都拿走了。
        問：有何意見？
        被告（即本件被上訴人）答：無意見。
        ．．．．．
      　法官當庭審視被害人甲○○的前開應答，意識清楚，均
        能自由陳述。
        問：有何意見？
        代行告訴人乙○○（即本件甲○○之父，以下同）答：
        我兒子（即本件上訴人）說五十幾萬元都是我拿走的，
        但是實際上都在被害人的存簿裡面，我根本沒有動。
   　   被害人甲○○答：身分證、存簿、印章都被我父親拿走
        了。（被害人神情激動）問：存簿現在何處？
    　  代行告訴人乙○○答：在我兒子那裡。
        被害人甲○○答：我父親開完阿芬的錢，現在又要拿我
        的了。
        代行告訴人乙○○答：我兒子都亂說。
        被害人甲○○答：我沒有亂說」等語。
        以上有本院刑事庭準備程序筆錄附於刑事卷可稽（見依
        職權調閱之本院93年交上易字第660號卷第125頁至131
        頁），依甲○○在本院刑事庭該次當庭之陳述情形，甲
        ○○對於本院刑事庭受命法官詢問事項，均能自由陳述
        ，並能知曉或辨識法律上或經濟上之利害關係，本院刑
        事庭亦據此認定甲○○之精神或智能狀態，恢復情況尚
        佳，其傷情尚未達刑法第10條所謂之「重大不治或難治
        」之重傷，僅屬普通傷害等情，亦經本院依職權調閱該
        刑事案件卷宗查明屬實及提示給兩造無誤。由上情亦可
        佐證丙○○所為上開抗辯為可採，甲○○僅以伊曾受禁
        治產宣告而主張伊之勞動能力已全部喪失一節，即無足
        取。
    (5)、甲○○爭執其所受勞動能力損失不止原審認定之23.07%
        ，請求本院再鑑定甲○○之「頸椎病灶」是否本件車禍
        受傷所致（見本院卷第65頁），經本院依其聲請，函請
        中央健康保險局中區分局將甲○○自90年2月17日起至
        92 年2月16日止之電腦檔案之申報紀錄檢送本院參辦，
        該分局於96年3月19日以健保中承二字第0960056562號
        函復稱：「甲○○先生90年2月17日至92年2月16日，以
        第六類被保險人身分，加保於台中市東區區公所」（見
        本院卷第93頁）；本院又依甲○○之聲請，發函中央健
        康保險局中區分局查明甲○○自90年2月17日起至92年2
        月16日止，是否有就頸椎間盤突出的病症在任何醫院就
        診過？在何醫院就診？該分局於96年4月19日以健保中
        費一字第0960058567號函復稱：「由於旨揭期間之費用
        申報資料業已卸載，並未存於本局現行資料庫中，實有
        提供上之困難」等語（見本院卷第122頁）；本院又依
        甲○○之聲請，發函行政院勞工委員會勞工保險局查明
        甲○○自90年2月17日起至92年2月16日止，是否有就頸
        椎間盤突出的病症在任何醫院就診過？在何醫院就診？
        （見本院卷第130頁），該局於96年６月5日以保給老字
        第09660373390號函復稱：「．．．就診紀錄．．非屬
        本局業務範疇，請逕向中央健康保險局洽詢」等語（見
        本院卷第136頁），經本院先後提示上述函文給兩造後
        ，甲○○之訴訟代理人陳稱不再聲請補充鑑定（見本院
        卷第141頁），自無再予補鑑定必要。
    (6)、丙○○另辯稱：按勞工殘廢給付標準表，甲○○之身體
        受損害情形，只能請領60日薪資之殘廢給付，即只能請
        求相當於60天薪資之勞動能力損失等語。惟為甲○○所
        否認。按勞動基準法第53條第1項第1款之規定，強制退
        休年齡為60歲，是一般人通常可工作至滿60歲。而甲○
        ○係49年7月25日出生，有戶籍謄本一件（見原審卷(二)
        第114頁）在卷可稽，於92年2月17日本件車禍發生時，
        距其滿60歲之日尚有17年又5個月餘，是甲○○主張其
        喪失勞動能力損失之期間為209個月（17X12+5=209）應
        屬可採（其詳如下述）。至甲○○因本件車禍受傷送醫
        後，符合勞工保險殘廢給付標準表第9項之障害，其身
        體障害之殘廢等級為13級，如依勞工保險殘廢給付標準
        表請領殘廢給付為60日薪資，係就勞工保險條例請領「
        殘廢給付」數額所為之規定，與本件甲○○「減少勞動
        能力之期間」無涉，丙○○辯稱甲○○之身體障害情形
        ，依勞工殘廢給付標準表，只能請領60日薪資之勞動能
        力損失云云，並非可採。
    (7)、承上所述，兩造合意就甲○○完整之勞動能力以每月最
        低工資15840元計算，則每年之數額為190080元（計算
        式：15840乘以12個月=190080）；甲○○係49年7月25
        日出生，有戶籍謄本一件（見原審卷(二)第114頁）在卷
        可稽，其於92年2月17日本件車禍發生時之年齡為42歲6
        個月又23天，距其滿60歲尚有17年5個月又8天，即209
        個月（17年乘以12個月+5個月=209個月）又8天，上訴
        人僅請求17年又5個月之減少勞動能力損失，對丙○○
        並無不利，自無不可，又甲○○因本件車禍受傷，其減
        少勞動能力之程度為23.07%，亦已詳如前述。以此方式
        計算，甲○○得請求丙○○賠償之勞動能力損失數額為
        （計算式詳如附表所載）。
  ３、關於非財產上損害（即精神慰藉金）部分：
    (1)、按不法侵害他人之身體、健康，被害人雖非財產上之損
        害，亦得請求賠償相當之金額，民法第195條第1項前段
        定有明文。又慰撫金之賠償須以人格權遭遇侵害，使精
        神上受有痛苦為必要，其核給之標準固與財產上損害之
        計算不同，然非不可斟酌雙方身分資力與加害程度，及
        其他各種情形核定相當之數額，最高法院51年台上字第
        223號判例意旨闡釋甚明。
    (2)、甲○○因本件車禍受有頭部外傷併蜘蛛膜下腔出血及腦
        浮腫之傷害，經治療後符合勞工保險殘廢給付標準表第
        9項之障害，身體障害之殘廢等級為13級，再參酌「各
        級殘廢等級喪失或減少勞動能力比例表」，其喪失勞動
        能力程度為23.07%等情，已詳如上述。
    (3)、甲○○並未因本件車禍受傷而導致器質性腦功能疾患、
        器質性人格疾病，理由如下：
      Ａ、甲○○所受之傷害，依澄清綜合醫院92年3月15日出
          具之診斷證明書記載，病名：頭部外傷併蜘蛛膜下腔
          出血及腦浮腫。說明：病人因上述原因，於92年2月
          17 日經急診住入加護病房，同日接受腦內監視手術
          治療，92年2月22日轉普通病房，加護病房住6天，92
          年3 月15日出院，共計住院27天。有澄清醫院92年3
          月15日診斷證明書一件附於臺灣臺中地方法院檢察署
          92年度偵字第13893號偵查卷內 (該卷第8頁)可稽，
          此經本院依職權調閱丙○○因本件車禍所涉刑事傷害
          案件之卷宗查明屬實。
      Ｂ、澄清醫院於92年9月4日以澄敬字第883號函復上述刑
          事案件承辦檢察官稱：甲○○所受傷害一、二有因果
          關係，該傷害屬可醫治之疾患等語，有該復函附於上
          述偵查卷第47頁可參。但該復函所稱「甲○○所受傷
          害一、二有因果關係」等語（見臺灣臺中地方法院檢
          察署92年度偵字第13893號偵查卷第47頁），其真義
          如何，遍閱偵查卷宗仍無從查悉。
      Ｃ、嗣經上述刑事案件承辦檢察官向財團法人仁愛綜合醫
          院（以下稱仁愛醫院）函查結果，病史：患者甲○○
          係於92年3月21日因衝動控制差、睡眠障礙、情緒不
          穩、肢體及語言之攻擊他人情形、急躁、焦慮不安、
          幻覺及身體化抱怨、干擾行為、無法自我照顧、暴躁
          、偶會莫名暴怒…而至本科門診，並予住院治療至92
          年5月27日症狀改善，出院返家。回溯其病前功能，
          似有長期酒精濫用史、並四處遊蕩、長久未有正常工
          作之情形。是否有酒精性腦傷害不得而知？杜員於92
          年2月因車禍腦傷造成大腦顱內出血及蜘蛛膜下腔出
          血，於澄清醫院施行開顱手術。家屬代述，漸次惡化
          之精神症狀，嚴重影響家人作息及令人生活於惶惶不
          安中，是以轉精神科治療。…綜論：(一)按上列說明，
          附件一及附件二之傷害應有其因果關係；且器質性腦
          功能疾患係腦傷後引起之認知、智能退化、人格敗壞
          僵化、衝動控制差、幻覺、妄想、記憶缺損等類似精
          神病症狀，確實只能終生以藥物控制其情緒，並輔以
          支持性會談、行為治療、復建訓練等，維持其既有之
          功能。(二)臨床病人之評估，實以其社交、職業功能為
          重要指標。至於此腦受傷造成多少百分比之功能喪失
          ，因缺乏病前評估資料，僅有受傷後之切面的測驗，
          實無法斷言」等語，此有仁愛醫院92年9月12日仁總
          字第92090036號函附於該偵查卷可考（見調閱之臺灣
          臺中地方法院檢察署92年度偵字第13893號偵查卷第
          49 至51頁）。
      Ｄ、再查原審刑事法院受理上述丙○○傷害案件 (92年度
          交易字第614號)，再向仁愛醫院函查結果：甲○○於
          92年3月31日因衝動控制差、攻擊行為、人格改變、
          自我照顧功能缺損而入院治療，予心裡衡鑑：語言智
          商72、操作智商56、平均智商64，屬輕度智能不足，
          即心智年齡9至12歲間。器質性腦傷，抽象思考能力
          不佳、認知功能差。(一)92年3月21日至門診時仍有意
          識能力，但其記憶應有缺損，整體心智應於輕度智能
          不足、10歲左右智能。(二)診斷書所列器質性腦功能（
          人格）疾患屬重大傷病，患者治療只著重於維持所剩
          功能，並減少其干擾行為而已。(三)與車禍是否絕對相
          關，必須考慮其車禍前之功能，並與現有功能相比較
          。設若一位正常工作、撫養家庭之個人，心智（ＩＱ
          ）應於90至110正常值間。此點必須綜合客觀條件，
          並詳查其病前功能，才能作成判斷。(四)外力損傷、酗
          酒、腦梗塞或出血甲狀腺功能低下、缺氧性腦病變，
          中樞神經感染…等皆可能造成。有該院93年2月9日仁
          總字第93020023號函附卷可憑（見本院依職權調閱之
          該刑事案卷第37及38頁）。
      Ｅ、原審二度函詢仁愛醫院，甲○○之器質性腦功能疾患
          、器質性人格疾病與本件車禍受傷有無相當之因果關
          係，仁愛醫院除檢附其診療說明書外，並未明確說明
          其間有無相當之因果關係，有仁愛醫院93年12月22日
          仁總字第93120077號函（見原審卷一第146至150頁）
          、94年2月1日仁總字第94010068號函（見原審卷一第
          161至165頁)在卷足憑。
      Ｆ、原審另依兩造合意，就甲○○之器質性腦功能疾患、
          器質性人格疾病與本件車禍受傷有無相當之因果關係
          一節，函請臺中榮民總醫院鑑定結果，認為因本件車
          禍發生迄今已二年，事隔已久，目前僅可評估當事人
          精神狀態等語，有該醫院94年11月25日中榮醫企字第
          0940011622號函（原審卷二第171頁）在卷足憑。
      Ｇ、承上所述，甲○○於本件車禍發生後雖出現器質性腦
          功能疾患、器質性人格疾病等情況，但查其發生之原
          因或由外力損傷，或因酗酒、腦梗塞或出血甲狀腺功
          能低下、缺氧性腦病變、中樞神經感染…等，不一而
          足，參酌上述澄清醫院診斷證明書（臺灣臺中地方法
          院檢察署92年度偵字第13893號偵查卷第8頁）、函文
          （同卷第47頁）及仁愛醫院復函（同卷卷第49至51頁
          、原審卷一第146至150、161至165頁）以及原審向臺
          中榮民總醫院查詢結果（原審卷二第171頁），均無
          從證明確係因本件車禍受傷所造成。
        　此外，甲○○復未舉何證據證明因本件車禍受傷而導
          致器質性腦功能疾患、器質性人格疾病，其此部分主
          張尚不足採。
    　Ｈ、再查甲○○之學歷為國中畢業，平日無固定工作等情
      　　，已據甲○○陳稱在卷（見原審卷一第48頁），復為
  　　　　丙○○所不爭執。而丙○○為國小畢業，現為中國時
    　　　報南屯報業中心主任，每月收入約2萬餘元，名下有
      　　不動產、汽車及曾有多筆股票投資，於94年8月24日
          之財產總額為0000000元，另向台中市第二信用合作
          社貸款1200萬元等情，已據丙○○陳稱在卷（原審卷
          二第112頁），並提出中國時報發行部中部管理中心
          出具之所得證明書（原審卷一第217頁）、貸款證明
          文件（見原審卷二第117頁）為證，復經原審詢台中
          市第二信用合作社查明，有該合作社94年11月21日中
          二信總字第785號函（原審卷二第246、247頁）在卷
          可按，以及查詢丙○○之財產歸戶資料（原審卷二第
          132至136頁）附卷足憑。甲○○雖主張丙○○每月之
          薪資超過2萬餘元，惟為丙○○所否認，甲○○未能
          舉證以實其說，其此部分主張尚不足採。本院審酌兩
          造上開學歷、身分地位、經濟狀況、甲○○受傷痛苦
          之程度等一切情狀，認甲○○請求丙○○賠償非財產
          上損害數額，以95萬元為適當，超過部分即屬無據。
(三)、承上所述，甲○○得請求賠償之數額為：醫療費15275元
      、減少勞動能力損失535254元、非財產上損害950000元，
      合計0000000元（15275+535254 +950000=0000000）。
(四)、民法第217條第1項規定：「損害之發生或擴大，被害人
      與有過失者，法院得減輕賠償金額，或免除之」。本件車
      禍事件查獲經過為：「臺中市警察局第一分局繼中派出所
      備勤警員宋百宗於92年2月17日凌晨4時30分首度接被上訴
      人自澄清醫院主動電話報案後逕至醫院受理，旋據當事人
      供述情節重回肇事現場進行初步調查，當時事故現場跡象
      已完全消失，因此無法實施現場測繪」等情，有臺中市警
      察局第一分局94年3月21日中分一交字第0940019249號函
      暨檢附之「補繪現行道路狀況圖」、肇事路口照片等在卷
      可稽（見原審卷(一)第222至229頁）。又本件車禍發生經過
      為：丙○○駕駛自小貨車，沿台中市○○路由光復路往雙
      十路方向行駛，甫通過公園路口而尚未達雙十路口時，甲
      ○○於同一時地自該統聯客運大客車前方步出欲穿越自由
      路，丙○○因而煞車不及而碰撞甲○○倒地等情，已詳如
      前述。足見本件車禍發生之地點為位於公園路、雙十路間
      之自由路統聯客運站牌附近。又該統聯客運站牌處，距離
      最近之行人穿越道約為20公尺 (該行人穿越道位於自由路
      與公園路口處)等情，亦經原審向臺中市警察局第一分局
      查明，有該分局94年7月7日中分一交字第0940031071號函
      暨檢附之「查訪模擬位置圖」附卷足憑（原審卷(二)第96至
      99　頁）。查丙○○駕駛之自小貨車已通過公園路口，而
      自小貨車碰撞甲○○之地點在於統聯客運車站牌附近，足
      見甲○○自該統聯客運停放處步出欲穿越自由路時，應未
      循行人穿越道即擬跨越自由路。又甲○○因本件車禍受傷
      送醫後，其血液中所含酒精濃度為292.1mg/dl等情，為兩
      造所不爭執。甲○○飲酒後血中所含酒精濃度達292.1mg/
      dl，致未依道路交通安全規則第134條第1款之規定，在設
      有行人穿越道處應經由行人穿越道穿越道路，以致丙○○
      駕車行經該處煞車不及而撞傷甲○○，甲○○對於本件車
      禍之發生與有過失。爰審酌本件車禍之肇事情節，丙○○
      駕駛小貨車，危險性較高，應負較重之注意義務，堪認車
      禍之主因係丙○○之過失行為所致，甲○○之過失情形較
      為輕微，依兩造過失之程度，認應減輕丙○○之賠償金額
      25%，即丙○○應賠償甲○○0000000元〔計算式：000000
      0×(1-25%)=0000000元，元以下四捨五入〕。
(五)、甲○○因本件車禍受傷，已領取汽車強制責任保險金5608
      72元，為兩造所不爭，依強制汽車責任保險法第32條規定
      保險對象因汽車交通事故，經本保險提供醫療給付者，本
      保險之保險人得向強制汽車責任保險之保險人代位請求該
      項給付。又強制汽車責任保險法第30條並規定，保險人依
      本法規定給付之保險金，視為加害人或被保險人之損害賠
      償金額之一部；加害人或被保險人受賠償請求時得扣除之
      。是加害人或強制汽車責任保險之被保險人於該範圍內之
      損害賠償責任即因而解免，全民健康保險被保險人於該範
      圍內，對於加害人之損害賠償請求權亦因之而喪失（最高
      法院92年台上字第235號判決參照）。依上說明，甲○○
      已領取汽車強制責任保險金560872元，應視為加害人 (即
      丙○○)損害賠償金額之一部分，應由甲○○請求賠償金
      額中扣除之。玆甲○○得請求賠償之數額為0000000元，
      扣除已領之汽車強制責任保險金560872元，得向丙○○請
      求之金額為564525元 (0000000-000000=564525)。
(六)、從而，甲○○本於侵權行為之法律關係，請求丙○○賠償
      之數額，在564525元及自本件起訴狀繕本送達翌日即92年
      11月26日起至清償日止按年息5%計付利息之範圍內，洵屬
      有據，應予准許。超過上開範圍部分，即非正當，不應准
      許。原審就上開不應准許部分，為甲○○敗訴之判決，並
      駁回其假執行之聲請，並無不合，甲○○就此部分提起上
      訴，指摘原判決失當，求予廢棄改判，非有理由，應予駁
      回。上述應予准許部分：原審判命丙○○給付540913元及
      法定遲延利息，並依兩造之聲請，各酌定相當擔保金額，
      分別為「准」、「免」假執行之宣告，亦無不當，丙○○
      就此部分提起上訴，指摘原判決關於此部分失當，求予廢
      棄改判，非有理由，應併予駁回。又上述應予准許之金額
      為564525元及法定遲延利息，原審僅判命丙○○給付甲○
      ○540913元及法定遲延利息，不足23612元（000000-0000
      00=23612）及法定遲延利息部分，甲○○提起上訴，指摘
      原判決失當，求予廢棄，非無理由，應由本院將此部分予
      以廢棄，改判如主文第二項所示，惟此部分所命給付之金
      額未逾新台幣一百五十萬元，本院判決後此部分兩造均不
      得上訴第三審法院而告確定，無宣告假執行必要，原審就
      此假執行部分，駁回甲○○之聲請，亦無不當，甲○○此
      部分假執行之上訴，亦屬無據，應併予駁回。
六、本件事證已臻明確，兩造其餘攻擊防禦方法及舉證，經核均
    於判決結果不生影響，不予逐一論述，附此敘明。
七、據上論結，本件甲○○之上訴為一部有理由，一部無理由，
    丙○○之上訴為無理由，依民事訴訟法第449條第1項、第45
    0條、第78條、第79條，判決如主文。
中　　華　　民　　國　　96　　年　　8 　　月　　15　　日
                  民事第一庭    審判長法　官　吳火川
                                      法　官  饒鴻鵬
                                      法　官  邱森樟
以上正本係照原本作成。
甲○○可上訴。
如對本判決上訴，須於收受判決送達後二十日內向本院提出上訴
書狀，其未表明上訴理由者，應於提出上訴後二十日內向本院提
出上訴理由書（須按他造人數附具繕本）。
上訴時應提出委任律師為訴訟代理人之委任狀。具有民事訴訟法
第四百六十六條之一第一項但書或第二項之情形為訴訟代理人者
，另應附具律師及格證書及釋明委任人與受任人有該條項所定關
係之釋明文書影本。
                                      書記官　鄧智惠
中　　華　　民　　國　　96　　年　　8 　　月　　16　　日
                                                      Ｃ
附表：甲○○得請求賠償之勞動能力損失數額為535254元，計算
      式如下：
           000000        000000              000000
190080＋─────＋──────＋……＋───────
           1＋0.05     1＋0.052          1＋0.0500
      000000        0
  ＋──────── ＝0000000（元以下四捨五入）。
    1＋0.0517    12
            23.07
0000000──── ＝535254（元以下四捨五入）。
             100
